【裁判字號】    94,勞訴,40
【裁判日期】    950118
【裁判案由】    履行調解協議
【裁判全文】
臺灣高雄地方法院民事判決              94年度勞訴字第40號
原      告  甲○○
訴訟代理人  黃奉彬律師
被      告  良欽鋼鐵有限公司
法定代理人  乙○○
上列當事人間請求履行調解等事件，經本院於中華民國95年1月4
日言詞辯論終結，判決如下：
    主  文
被告應給付原告新台幣壹佰零壹萬柒仟肆佰陸拾肆元，及自民國
九十四年八月十九日起至清償日止，按年息百分之五計算之利息
。原告其餘之請求駁回。
訴訟費用由被告負擔。
本判決於原告以新台幣參拾肆萬元供擔保後得假執行。但被告如
以新台幣壹佰零壹萬柒仟肆佰陸拾肆元為原告預供擔保，得免為
假執行。
原告其餘假執行之聲請駁回。
    事實及理由
壹、程序部分：
    按訴狀送達後，原告不得將原訴變更或追加他訴；但不甚礙
    被告之防禦及訴訟之終結者，不在此限，民事訴訟法第255
    條第1 項第7 款定有明文。本件原告起訴時係以受僱被告良
    欽鋼鐵有限公司期間遭受車禍傷害，依法原得向勞工保險局
    請領普通傷害補助及殘障給付，詎因被告未依法為其投保，
    致原告無法請領，為此兩造曾於民國92年11月6日於高雄縣
    政府勞工局達成調解，其內容為：「1.資方同意勞方檢據醫
    療費用再依據給予勞方醫療費用。2.於九十二年九月份給付
    新台幣貳萬伍仟元之普通傷病三十日半薪之工資同意抵充應
    給付之部分。3.如鑑定為殘廢標準均依勞保相關規定給付予
    勞方，勞資雙方不得再對本案提出異議或訴訟」，因此基於
    雙方約定的調解內容，請求被告給付。嗣原告於94年9 月8
    日追加依勞工保險條例第72條規定請求，請求數額及原因事
    實均未變更，雖被告嗣於言詞辯論時陳稱不同意原告之追加
    ，但因原告之追加，經審酌尚不會妨礙被告之防禦及本件訴
    訟之終結，揆諸首揭條文，原告之追加應予准許，先此敘明
    。
貳、實體部分：
  一、原告起訴主張：被告良欽鋼鐵有限公司自民國92年6 月間
      起雇用伊擔任焊接工，伊於92年9 月3 日於下班返家途中
      發生車禍，造成左側肢體完全癱瘓，輕度語言障礙之傷害
      ，日常生活因均須賴人照料，嗣並經判定伊之傷害符合勞
      工保險殘廢給付標準神經障害第5 點之多重障礙（肢、聲
      語），障礙等級為重度，本可依勞工保險條例之規定，向
      被告按平均月投保薪資半數請求發給傷害補助費72,000元
      ，並得經治療終止後，依前揭殘廢給付標準表所認定的給
      付標準，依伊平均月投保薪資，請領殘廢補助費960,000
      元，此外原告因醫療花費11,864元，共計1,043,864 元，
      均應由被告給付。惟因被告未依法為伊辦理勞工保險，致
      伊無法向勞工保險局請領上開給付，嗣被告雖曾於92年11
      月6 日給付原告25,000元，然此後未再給付，屢經催索，
      被告均置之不理。為此，基於勞工保險條例第72條之規定
      ，聲明請求：(一)被告給付扣除25,000元後之1,018,864 元
      及自起訴狀繕本送達翌日起至清償日止，按年息5%計算之
      利息。
      (二)願供擔保，請准宣告假執行。
  二、被告則以：前揭調解依勞資爭議處理法第39條之規定，視
      為調解不成立，原告自無從請求被告依調解內容履行給付
      。從而本件起訴程式不備，蓋欠缺訴因，亦欠缺權利保護
      要件，法院自應裁定予以駁回，而毋庸再審查實體上有無
      理由。原告嗣後為訴之追加，訴訟標的已不相同，被告不
      同意原告訴之追加，故原告追加亦不合法等語資為抗辯。
      並聲明：(一)駁回原告之訴。(二)如受不利判決，願供擔保聲
      請免為假執行。
三、兩造不爭執事項：
  (一)被告未依勞工保險條例之規定為原告辦理勞工保險，致原告
    無法向勞工保險局請領普通傷病補助及殘障給付。
  (二)原告於92年6 月間起任職被告公司，擔任焊接工，於92年9
    月3 日於下班返家途中發生車禍，造成左側肢體完全癱瘓，
    輕度語言障礙之傷害，因此領有身心障礙手冊，於93年4 月
    5 日判定為多重障礙（肢、聲語），障礙等級為重度，其身
    心障礙嗣經鑑定符合勞工保險殘廢給付標準神經障害第5 點
    。
  (三)被告自92年9月28日起為原告投保薪資為24,000元。
  (四)被告已於92年11月6日調解時給付原告25,000元。
四、按投保單位不依本條例之規定辦理保險手續者，勞工因此所
    受之損失，並應由投保單位依本條例規定之給付標準賠償之
    ，勞工保險條例第72條第1 項定有明文。被告未依勞工保險
    條例規定為原告辦理勞工保險，為被告自認不諱，並為兩造
    所不爭執之事項，參照前揭規定，被告自應就原告因此所受
    之損失，依勞工保險條例之規定之給付標準，負賠償之責。
    茲就原告請求之各項損害賠償是否合理，分別審核如下：
（一）醫療費用部分：按醫療給付屬勞工保險條例之普通保險事
      故之給付項目之一，醫療給付分為門診及住院診療，其中
      住院診療給付範圍僅限於：一  診察（包括檢驗及會診）
      、二  藥劑或治療材料、三  處置、手術或治療、四  膳
      食費用三十日內之半數、五  勞保病房之供應，以公保病
      房為準。前項第一款至第三款及第五款費用，由被保險人
      自行負擔5%，為勞工保險條例第2 條第1 款、第39條、第
      43 條 第1 、2 項所明定。本件原告請求醫療費用11,864
      元，並檢具符合評鑑合格之地區教學以上之全民健康保險
      特約醫院資格之高雄勞民總醫院診斷證明單據7 紙為證，
      參照前揭規定，則原告所自行負擔的醫療費中，掛號費、
      證書費等均非屬前揭住院診療應給付的範圍，自應扣除，
      故原告所支付的醫療費用中扣除上開費用為10,456元（單
      據號碼為0000000 號之掛號費100 元、0000000 號之掛號
      費100 、0000000 號之掛號費100 元、證書費800 元、
      0000000 號之掛號費100 元、0000000 號之掛號費100 元
      、016016號之掛號費100 元，11864-（100+100+100+800+
      100+100+100）=10454）， 原告逾此範圍之請求尚非屬勞
      工保險條例應予給付的範圍，原告要求依勞工保險條例的
      給付範圍請求被告給付，自不應准許。此外原告所提醫療
      單據、診斷證明書、殘障手冊所載日期均在92年11月6 日
      達成勞資爭議調解以後，可知上開醫療單據、診斷證明書
      、殘障手冊並未成為調解成立書之附件，自不能因此推定
      被告有同意給付依上開醫療單據所列醫療費用之數額，是
      原告請求依上開調解協議內容，請求被告履行給付原告醫
      療費用之約定，即難認屬明確的協議內容，是原告前開逾
      准許範圍的醫療費用請求，亦難依據協議之內容准為被告
      向原告為給付。
（二）普通傷害補助費用部分：按勞工保險之被保險人遭遇普通
      傷害住院診療，不能工作，以致未能取得原有薪資，正在
      治療中者，自不能工作之第4 日起，得請求發給普通傷害
      補助費。又普通傷害補助費均按被保險人平均月投保薪資
      半數發給，每半個月給付1 次，以6 個月為限，分別為勞
      工保險條例第33條、第35條前段所明定。本件原告請求被
      告應給付普通傷害補助費用為72,000元，並提出高雄榮民
      總醫院診斷證明1 紙為證。參以該診斷證明之記載，原告
      自92年9 月4 日入院，接受緊急開顱手術，92年9 月27日
      出院，92年12月2 日第2 次入院，92年12月4 日接受顱骨
      成形手術，92年12月13日出院，所受傷害顯係頭部之傷勢
      ，且治療後已成殘疾不能再為工作，期間應逾6 個月以上
      。依上開規定，如被告為其投保，自得請求普通傷害補助
      。又被告嗣原告事發後，為原告投保勞工保險，月投保薪
      資為24,000元，業據原告提出勞工保險被保險人投保資料
      表1 紙為證，為兩造所不爭執，堪足為憑。則原告向被告
      請求按原告平均月投保薪資半數發給，每半個月給付1 次
      ，以6 個月為計算，應為72,000元（24,000÷2 ×6=7200
      0 ），核屬正當，應予准許。
（三）殘廢補助費部分：按勞工保險之被保險人因普通傷害或罹
      患普通疾病，經治療終止後，如身體遺存障害，適合殘廢
      給付標準表規定之項目，並經保險人自設或特約醫院診斷
      為永久殘廢者，得按其平均月投保薪資，依勞工保險條例
      所表列殘廢等級及給付標準，一次請領殘廢補助費，勞工
      保險條例第35條、第53條亦分別定有明文。原告因傷害所
      受身心障礙，經鑑定符合勞工保險殘廢給付標準神經障害
      第5 點，業據行政院國軍退除役官兵輔導委員會高雄榮民
      總醫院94年11月3 日高總管字第0940011625號函覆本院稱
      ：「符合神經障礙第5 點規定…」等語足堪為據，復為兩
      造所不爭執，堪信為真實。則原告所得請求殘障給付，依
      勞工保險給付標準表神經障害第5 點，所得請求之殘廢補
      助費為1,200 日之平均月投保薪資，合計為960,000 元（
      24,000×1,200 ÷30=960000）， 原告之請求符於勞工保
      險條例之規定，此部分之請求自屬有理由，堪予准許。
    綜上所述，原告得向被告請求之費用共計1,042,464 元（
    10464+72000+960000=0000000）， 扣除被告已支付之
    25,000元後計為1,017,464 元（0000000 －00000=0000000
    ）。職是原告基於勞工保險條例第72條規定，請求被告給付
    上開金額及自起訴狀繕本送達翌日即94年8 月19日（有起訴
    狀繕本送達證書為證）起至清償日止，按年息5 ﹪計算之遲
    延利息，洵屬有據，應予准許，逾此範圍之請求，即屬無理
    由，應予駁回。
五、本件兩造均陳明願供擔保請准為假執行或免為假執行之宣告
    ，經核均無不合，爰就原告勝訴部分，分別酌定相當之擔保
    金額准許之，至原告敗訴部分，其假執行之聲請即失所依附
    ，應予駁回。
六、本件事證已臻明確，兩造其餘攻擊、防禦方法，核與判決結
    果不生影響，爰不一一論敘，附此敘明。
七、結論：原告之訴為一部有理由、一部無理由，依民事訴訟法
    第第79條、第390 條第2 項、第392條第2項，判決如主文。
中    華    民    國    95    年    1     月    18    日
                        勞工法庭法  官  古振暉
正本係照原本作成。
如不服本判決，應於送達後20日內，向本院提出上訴狀並表明上
訴理由，如於本判決宣示後送達前提起上訴者，應於判決送達後
10日內補提上訴理由書（須附繕本）。
中    華    民    國    95    年    1     月    18    日
                                書記官  陳展榮


司法院資訊處製作；財團法人民間司法改革基金會備份。
